【裁判字號】    99,訴緝,6
【裁判日期】    990325
【裁判案由】    強盜
【裁判全文】
臺灣彰化地方法院刑事判決               99年度訴緝字第6號
公  訴  人  臺灣彰化地方法院檢察署檢察官
被      告  甲○○
上  一  人
指定辯護人  張庭禎律師
上列被告因強盜案件，經檢察官提起公訴（98年度偵緝字第311
號），本院判決如下︰
    主  文
甲○○犯結夥攜帶兇器強盜罪，處有期徒刑柒年陸月。
    事  實
一、甲○○（綽號交通、阿衛）前因強盜案件，經本院以民國90
    年度訴字第1311號判處有期徒刑7 年2 月，後經上訴由臺灣
    高等法院臺中分院以92年度上訴字第549 號駁回其上訴確定
    ，92年7 月9 日入監執行，97年2 月1 日縮短刑期假釋出監
    交付保護管束。保護管束期間內，猶不知悔改，與林秉鋐（
    綽號三棠，業經本院以98年度訴字第373 號判決確定）、唐
    曉偉（綽號鴨米仔，業經本院以同上判決，後上訴，經駁回
    而確定）3 人結夥共同基於為自己不法所有之犯意聯絡，於
    97年12月25日晚間10時40分許，由林秉鋐駕駛車牌號碼J2-2
    715 號自用小客車搭載唐曉偉、甲○○，尾隨經營檳榔攤之
    女子乙○○返回彰化縣花壇鄉○○村○○街13號住處門口，
    由林秉鋐駕車把風接應，並在現場以塑膠袋套住該車後車牌
    ，甲○○與唐曉偉2 人則一同下車，由甲○○在路邊撿拾客
    觀上足對他人之生命、身體、安全構成威脅，而具有危險性
    之木棍1 支，持之並與唐曉偉一同靠近乙○○，再由甲○○
    動手致乙○○跌倒在地上，使其受有背痛、肌肉拉傷等傷害
    ，至使乙○○不能抗拒後強取其所有內有新臺幣（以下同）
    3 萬5000元之皮包1 只，得手後迅速逃逸，並於途中將皮包
    及木棍丟棄，現金則由林秉鋐及唐曉偉各得1 萬元，餘款1
    萬5000元由甲○○取得，花用殆盡。嗣為警依路口監視畫面
    及通訊監察譯文循線查獲上情。
二、案經乙○○訴由彰化縣警察局彰化分局報請臺灣彰化地方法
    院檢察署檢察官偵查起訴。
    理  由
壹、程序部分：
一、按被告以外之人於審判外之言詞或書面陳述，除法律有規定
    者外，不得作為證據，刑事訴訟法第159 條第1 項固定有明
    文，惟被告以外之人於審判外之陳述，雖不符合同法第159
    條之1 至第159 條之4 規定，但經當事人於審判程序同意作
    為證據，法院審酌該言詞陳述或書面陳述作成時之情況，認
    為適當者，亦得為證據；當事人、代理人或辯護人於法院調
    查證據時，知有第159 條第1 項不得為證據之情形，而未於
    言詞辯論終結前聲明異議者，視為有前項之同意，此觀同法
    第159 條之5 規定即明。查本判決後開引用被告甲○○以外
    之人於審判外之陳述（包含書面陳述），皆屬傳聞證據，惟
    公訴人、被告及其辯護人等雖知上開證據資料為傳聞證據，
    仍於本院準備程序及審判期日中對其他證據資料均表示同意
    或無意見而不予爭執，且迄至言詞辯論終結前亦未再聲明異
    議，本院審酌上開證據資料製作時之情況尚無違法不當等瑕
    疵，且與本案具有關連性，認為以之作為證據應屬適當，揆
    諸前開規定，爰逕依刑事訴訟法第159 條之5 規定，認前揭
    證據資料均例外有證據能力。
二、另本案卷證所涵括其餘非供述證據，經公訴人、被告及其辯
    護人等均同意有證據能力，本院審酌其作成或取得之情形，
    並無違法不當，是後述所引用證據之證據能力均無疑義，合
    先敘明。
貳、實體部分：
一、訊據被告甲○○坦承與共犯唐曉偉、林秉鋐2 人共謀，並尾
    隨被害人乙○○及與唐曉偉一同下車，在地上撿拾木棍並與
    唐曉偉一同接近乙○○等事實，惟辯稱係唐曉偉先跑過去動
    手搶，伊還沒走到時唐曉偉已經搶好了，伊看到時被害人已
    經倒在地上，伊沒有推倒被害人，是被害人自己跌倒，還是
    被推倒的，伊不知道，但伊分得款項僅1 萬元云云置辯。經
    查：
  (一)被害人乙○○於警詢之指述雖指認共犯唐曉偉係強盜成員之
    一（見警卷第24頁、98年偵字第635 號卷第5 頁），然其於
    本院審理時則改證稱：未曾指證唐曉偉，因當天天色太暗，
    又沒燈光，沒有看到這2 個人的臉，縱然搶我的人在場，也
    沒辦法指認等語（見本院98年度訴字第1013號卷《下稱本院
    訴字1013號卷》第76頁反面）。但參酌被害人乙○○就強盜
    之歹徒2 人，其中1 人持有木棍之指述，自始並無不同，且
    被告甲○○亦自承其確為持有木棍之人，再佐以被害人乙○
    ○於本院審理時證稱：1 臺車有2 個人下來，一起衝過來，
    1 個人拿棍子，聽到跑步聲音，我回頭看，有停1 部車，2
    個人跑過來搶我東西，我人就跌倒，但他們沒有打我，是2
    個人一起過來搶的，也沒有熟悉的體型，只知是2 個男人來
    搶我等語（詳見本院訴字第1013號卷第76頁），由此可知，
    被告甲○○供稱其還沒走到被害人附近，唐曉偉已經搶好了
    ，伊看到時，被害人已經倒在地上等情，並非事實，其辯解
    不足採信。復佐以共犯唐曉偉於警詢、偵查及本院審理時均
    供稱係甲○○下手行搶，及共犯林秉鋐於本院審理時結證稱
    甲○○上車時拿皮包（見本院訴字第1013號卷第53頁反面）
    等情，由此足知被告甲○○應係與被害人乙○○之接觸距離
    最短之人，其確有動手導致被害人跌倒之行為，應較符合常
    情。
  (二)又共犯林秉鋐於本院審理時結證稱：是搶了3 萬多元，平分
    ，我跟唐曉偉都1 萬元，其餘甲○○拿走，是在車上，甲○
    ○分的，上車時甲○○手上拿皮包及木棍（詳見本院訴字第
    1013號卷第52頁、第53頁反面），及共犯唐曉偉於本院審理
    時結證稱：甲○○下車時沒帶木棍，是在路邊撿的，這次搶
    了3 萬5000元，我分1 萬元、林秉鋐分1 萬元，剩下給甲○
    ○，是在車上由甲○○分的，搶到的皮包怎麼處理我不知道
    （詳見本院訴字第1013號卷第56頁），互參足知該處理皮包
    及款項分配者均為甲○○，被告甲○○分得多於1 萬元之款
    項，並非與常理不合，況共犯唐曉偉、林秉鋐2 人就分得款
    項均為相同之證述，被告甲○○分得之款項應係1 萬5000元
    ，實無疑異，被告供稱其分得款項為1 萬元，並非有據，難
    以採信，
  (三)綜上所述，被告就有無動手推倒被害人及其分得款項是否為
    1 萬5000元等犯罪細節之辯解，委無足採。此外，復有證人
    即共犯林秉鋐、唐曉偉等人分別於警詢、偵訊及本院審理時
    之證述，暨被害人乙○○於警詢、偵訊及本院審理時之證述
    可參，且有卷附之指認現場照片、路口監視翻拍畫面、被告
    犯案歷程表、通訊監察譯文、及長庚紀念醫院診斷證明書等
    物足資佐證，本件事證已臻明確，被告涉犯結夥三人攜帶兇
    器強盜犯行，堪認明確，應依法論科。
三、論罪科刑之理由：
  (一)按未扣案之木棍1 支，其質地堅硬，客觀上足供兇器使用，
    對人之生命、身體、安全構成威脅，具有危險性，自應屬兇
    器無訛。次按強盜罪所施用之強暴、脅迫手段，祇須足以壓
    抑被害人之抗拒，使其喪失意思自由為已足，縱令被害人實
    際無抗拒行為，仍於強盜罪之成立，不生影響（最高法院86
    年度臺上字第4503號、86年度臺上字第6498號判決意旨參照
    ）。又刑法強盜罪之行為態樣包含強暴與脅迫，所謂「強暴
    」，係謂直接或間接對於人之身體施以暴力，以壓制被害人
    之抗拒之狀態而言；「脅迫」則係指行為人以威嚇加之於被
    害人，使其精神上萌生恐懼之心理，以達到至使不能抗拒之
    程度（最高法院95年度臺上字第4801號、94年度臺上字第70
    41號著有判決可資參照）。本件被告甲○○與共犯林秉鋐、
    唐曉偉3 人共謀並一同前往，由被告甲○○在路旁撿拾木棍
    1 支，持之並與唐曉偉一同靠近被害人乙○○，再由甲○○
    動手致乙○○跌倒在地，以此強暴方法，至使乙○○不能抗
    拒而強取得乙○○所有內有3 萬5000元之皮包1 只，其行為
    之強度客觀上足以壓抑被害人之抗拒，使其喪失行動及意思
    自由，故被告甲○○動手致被害人倒地之行為，已使被害人
    不能抗拒無疑。是核被告甲○○所為係犯刑法第330 條第1
    項之結夥三人攜帶兇器強盜罪。
  (二)又被告甲○○就上揭犯行與共犯林秉鋐、唐曉偉2 人間，有
    犯意聯絡及行為分擔，應依刑法第28條之規定，論以共同正
    犯。
  (三)復按犯強盜罪，於實施強暴行為之過程中，如別無傷害之故
    意，僅因拉扯致被害人受有傷害，乃施強暴之當然結果，固
    不另論傷害罪；然因強盜罪非以傷害人之身體為當然之手段
    ，若具有傷害犯意且發生傷害之結果，自應另負傷害罪責，
    如經合法告訴且與強盜罪有方法結果之牽連關係，即應依刑
    法第55條（修正前刑法）之規定處斷，最高法院著有判決（
    91年度臺上字第1441號、89年度臺上字第5377號、86年度臺
    上字第3835號參照）。本件被告甲○○動手致被害人乙○○
    跌倒使其受有背痛、肌肉拉傷等傷害，有卷附之長庚紀念醫
    院診斷證明書可參（見98年度偵字第784 號卷第8 頁），依
    被害人於本院審理時證稱：2 個人跑過來搶我東西，我人就
    跌倒，但他們沒有打我，我倒地後他們就把皮包搶走等語（
    見本院訴字第1013號卷第76頁反面），由此可知，被害人所
    受之傷害應係強盜實施強暴過程中所產生，並非被告另有傷
    害之故意，依前揭判決意旨，縱被害人於警詢時表示要提出
    告訴及民事賠償等語，實非應另論被告普通傷害罪責，併為
    說明。
  (四)爰審酌被告前有強盜前科仍在保護管束中，僅為缺錢供己花
    用，即隨意強盜他人財物，對於被害人身心受害程度非輕，
    及其犯罪動機、目的、手段、強盜所分得之利益及犯罪後曾
    一度否認犯行，嗣後猶知悔悟而坦承參與部分犯行，其犯後
    態度尚非不佳等一切情狀，量處如主文所示之刑，以資儆懲
    。至於檢察官求處有期徒刑8 年，本院審酌上情，認稍嫌過
    重，附此敘明。
  (五)未扣案之木棍1 支，雖為被告供犯罪所用之物，惟係被告甲
    ○○在路旁所拾得，已於犯後丟棄一情，業經其供明在卷，
    且該物並非違禁物，為免執行困難，爰不為沒收之諭知，併
    予敘明。
四、應適用之法律：
  (一)刑事訴訟法第299 條第1 項前段。
  (二)刑法第28條、第330 條第1 項。
本案經檢察官葉建成到庭執行職務。
中    華    民    國    99    年    3     月    25    日
                  刑事第五庭    審判長法官  周淡怡
                                法      官  王奕勛
                                法      官  李淑惠
以上正本證明與原本無異。
如不服本判決應於收受判決後10日內向本院提出上訴書狀，並
應敘述具體理由。其未敘述上訴理由者，應於上訴期間屆滿後
20日內向本院補提理由書(均須按他造當事人之人數附繕本)
「切勿逕送上級法院」。
告訴人或被害人對於判決如有不服具備理由請求檢察官上訴者，
其上訴期間之計算係以檢察官收受判決正本之日期為準。
中    華    民    國    99    年    3     月    25    日
                                書  記  官  張清秀
附錄論罪科刑法條全文：
中華民國刑法第330條（加重強盜罪）
犯強盜罪而有第321 條第1 項各款情形之一者，處7 年以上有期
徒刑。
前項之未遂犯罰之。
中華民國刑法第321條（加重竊盜罪）
犯竊盜罪而有左列情形之一者，處6 月以上、5 年以下有期徒刑
：
一、於夜間侵入住宅或有人居住之建築物、船艦或隱匿其內而犯
    之者。
二、毀越門扇、牆垣或其他安全設備而犯之者。
三、攜帶兇器而犯之者。
四、結夥三人以上而犯之者。
五、乘火災、水災或其他災害之際而犯之者。
六、在車站或埠頭而犯之者。
前項之未遂犯罰之。

司法院資訊處製作；財團法人民間司法改革基金會備份。
